臺灣屏東地方法院行政訴訟判決　
111年度交字第44號
原      告  余有在  

被      告  交通部公路總局高雄區監理所


代  表  人  李瑞銘  
上列當事人間交通裁決事件，原告不服被告於民國111年3月21日
所為裁字第82-VP0000000號裁決，提起行政訴訟，本院判決如下
：
    主  文
原告之訴駁回。
訴訟費用新臺幣300元由原告負擔。
    事實及理由
一、本件因屬不服被告所為道路交通管理處罰條例第8條之裁決
    而提起撤銷訴訟，依行政訴訟法第237條之1之規定，應適用
    交通裁決事件訴訟程序，再依兩造所述各節及卷內資料足認
    事證已臻明確，本院認無經言詞辯論之必要，爰依同法第23
    7條之7之規定，不經言詞辯論，逕為判決，合先敘明。
二、事實概要：原告騎乘所有之車牌號碼號NPU-6373號普通重型
    機車（下稱系爭機車）於110年12月3日17時07分許，於屏東
    縣○○鄉○○路000號前（下稱系爭路口），因有「駕車行經有
    燈光號誌管制之交岔路口闖紅燈」之違規事實，為警製單舉
    發屏警交字第VP0000000號違反道路交通管理事件通知單（
    下稱舉發通知單），並移送被告裁決。嗣被告認原告上開行
    為違反道路交通管理處罰條例（下稱處罰條例）第53條第1
    項之規定屬實，即於111年3月21日製開裁字第82-VP0000000
    號違反道路交通管理事件裁決書（下稱原處分），裁罰原告
    ：罰鍰新臺幣（下同）1,800元，並記違規點數3點，原告仍
    為不服，遂提起行政訴訟。
三、原告主張：伊向來遵守交通規則。案發當日伊騎乘系爭機車
    剛越過停止線時，系爭路口紅燈卻無預警亮起，伊雖立即剎
    車，惟後輪約1/3處仍觸壓路面停止線。伊無從預知紅燈何
    時會忽然亮起，僅能於見到紅燈時立即剎車，是本件不應歸
    責於伊。嗣伊發現停等紅燈之位置鄰近車道分隔線，為避免
    遭右轉彎車輛擦撞，以保護自己及其他用路人之安全，方以
    左腳滑動方式將系爭機車緩慢移至安全位置停等紅燈。伊既
    無闖入待轉區或停等車陣，亦無右轉彎進入車陣，且自待轉
    區至停止線之範圍內，僅有一輛機車，紅燈亮起期間，無人
    車通行，原處分指稱妨害人車通行乙節，應自負舉證責任，
    否則僅為警方之憑空臆測，不足為採。另偷拍檢舉應屬不當
    行為，該不當行為所取得之證據自不得作為裁罰之依據。綜
    上，原處分有上開違法，求予撤銷等語。並聲明：原處分撤
    銷。
四、被告則以：本件經檢視檢舉影片可知，系爭機車於系爭路口
    紅燈亮起時，猶超越停止線且穿越行人穿越道之範圍，並繼
    續進入待轉區，足以對其停止線前方往來穿越道路之行人、
    車輛發生擦撞之潛在危險，業已影響其他方向行人、車輛路
    權。復依交通部109年11月2日交路字第1095008804號函意旨
    ，除紅燈右轉經處罰條例第53條第2項另為規範外，關於車
    輛面對圓形紅燈時仍逕予穿越路口至銜接路段（含左轉、直
    行、迴轉），以及車身已伸入路口範圍，或車身已伸越停止
    線並足以妨害其他方向人、車通行者，均認定為闖紅燈之行
    為。本件原告確實係闖紅燈之行為，違規事實明確，原處分
    裁處罰鍰1,800元、記違規點數3點，核無違誤等語，資為抗
    辯。並聲明：原告之訴駁回。
五、本院之判斷：
　　㈠應適用之法律：　　　
　　　⒈處罰條例第7條之1：「對於違反本條例之行為者，民眾
        得敘明違規事實或檢具違規證據資料，向公路主管或警
        察機關檢舉，經查證屬實者，應即舉發。但行為終了日
        起逾七日之檢舉，不予舉發。」
　　　⒉處罰條例第7條之2第1項第1款：「汽車駕駛人之行為有
        下列情形之一，當場不能或不宜攔截製單舉發者，得逕
        行舉發：一、闖紅燈或平交道。」
　　　⒊處罰條例第53條第1項：「汽車駕駛人，行經有燈光號誌
        管制之交岔路口闖紅燈者，處新臺幣一千八百元以上五
        千四百元以下罰鍰。」
　　　⒋處罰條例第63條第1項第3款：「汽車駕駛人有下列各款
        所列條款之一者，除依原條款處罰鍰外，並予記點：三
        、有第四十三條、第五十三條或第五十三條之一情形之
        一者，各記違規點數三點。」
　　　⒌行為時違反道路交通管理事件統一裁罰基準表第53條第1
        項：「汽車駕駛人，行經有燈光號誌管制之交岔路口闖
        紅燈，期限內繳納或到案聽候裁決者：機車一八ＯＯ，記
        違規點數三點。」
　　㈡經查，原告確於案發時騎乘系爭機車行經系爭路口，於紅
      燈恆亮時猶駕駛機車往前穿路口停止線持續行駛至路口斑
      馬線，嗣經民眾檢舉上情，員警經查證認民眾檢舉內容屬
      實，即向被告舉發，被告經檢視後認員警舉發本件原告闖
      紅燈之交通違規為有憑據，即以原處分裁罰原告等節，除
      為兩造不爭執外，並有交通部公路總局高雄區監理所111
      年3月21日裁字第82-V0000000號違反道路交通管理事件裁
      決書1紙（本院卷第27頁）、屏東縣政府警察局交通警察
      大隊110年12月20日屏警交字第VP0000000號舉發通知單影
      本1紙、機車車籍查詢資料及駕駛人基本資料各1紙（第29
      至32頁）、原告111年2月7日陳述單1紙（第33頁）、屏東
      縣政府警察局111年2月15日屏警交字第11131091100號函
      影本1紙、採證照片5幀、採證光碟1片（第38至41頁）等
      可佐，上情信屬實在。
　　㈢查，本件案發時為110年12月3日，而民眾向警方檢舉之日
      期為同年月4日，即案發後翌日，有被告提出之本件員警
      舉發通知單影本1紙可證(本院卷第29頁)，則民眾本件檢
      舉顯未逾處罰條例第7條之1規定之7日期間，檢舉自屬合
      法，員警據以為本件舉發之基礎，於法並無不合。第查，
      本件案發時原告確有行向之車道紅燈已恆亮後，仍持續前
      行穿越路口停止線之情，有被告提出之系爭路口民眾檢舉
      照片數幀可證(本院卷第40至41頁)，而由上揭檢舉照片連
      續內容可知，案發時，原告機車原係前輪越過停止線，後
      輪猶在停止線後方，嗣於6秒後之17:07:08許，原告機車
      持續穿越停止線前行，及至6秒後之17:07:13許，原告機
      車已行至系爭路口斑馬線上停放，則本件案發時原告機車
      確實已整輛進入路口區內，亦堪認定。按交通部109年11
      月2日交路字第1095008804號函就類如本件案情之闖紅燈
      ，於會議結論第（二）係經定義為：「車輛面對紅燈亮
      起後，車身仍超越停止線並足以妨害其他方向人（若有行
      人穿越道）、車通行亦視同闖紅燈；若僅前輪伸越停止線
      者，則視為不遵守標線指示。」而主管機關基於職權因執
      行特定法律之規定，得為必要之釋示，以供本機關或下級
      機關所屬公務員行使職權時之依據，此即「解釋性行政規
      則」（司法院釋字第548 號解釋參照）。上開交通部函釋
      為處罰條例第8條所定之公路主管機關之上級機關，即交
      通部所發布，其對該條例所為之釋示乃屬「解釋性行政規
      則」之性質，足堪為各級公路主管機關適用法律之參考，
      且經本院核以該釋示內容，與處罰條例第53條規定禁止闖
      紅燈所欲保護之合法用路人權益意旨相符，且未失之過苛
      ，即無行政規則牴觸上位母法疑義，本院自得援用。依此
      ，則原告案發時，既車身(含後輪)已全部穿越停止線而進
      入路口範圍內，自當以闖紅燈論處，被告以原處分裁罰原
      告，並無不合。
　　㈣原告主張有如下不可採之處：
　　　原告主張，伊案發時僅穿越路口停止線，與闖紅燈之要件
      不同，自不得以原處分論處云云。惟按，紅燈恆亮時穿越
      路口停止線而全車身進入路口範圍內，並已妨害其他方向
      人（若有行人穿越道）、車通行視為闖紅燈，有如上述，
      又觀以原告於最末1張照片(本院卷第41頁上方參照)，機
      車係停放於斑馬線上而前輪與斑馬線貼齊，已然佔據整個
      路口斑馬線之行人動線，顯於其他方向人、車通行有所妨
      害，被告認定原告所為合於闖紅燈而屬違規，並無不合，
      原告前揭主張，與目前法律規範未合，自非可採。原告又
      主張，案發時係為避免阻擋或遭右轉彎車輛擦撞，出於不
      得已，只能繼續前行。然依上開民眾所攝案發過程，並無
      原告所主張之必須避讓情事，況原告左右周遭之現場機車
      約莫3、4輛，僅原告1人於紅燈時持續前行，其餘機車均
      靜止於停止線後方等待紅燈結束，原告上開主張，與證據
      不符，亦非可採。
六、綜上所述，原告於前揭時、地，確有「駕車行經有燈光號誌
    管制之交岔路口闖紅燈」之違規行為，被告依處罰條例第53
    條第1項、第63條第1項第3款暨違反道路交通管理事件統一
    裁罰基準表第53條第1項（機車違規，期限內繳納或到案聽
    候裁決者)裁處原告罰鍰1,800元，並記違規點數3點，核無
    違誤。原告猶執前詞請求撤銷原處分，為無理由，應予駁回
    。
七、本件第一審裁判費為300元，應由原告負擔，爰確定第一審
    訴訟費用額如主文第2項所示。
據上論結，本件原告之訴為無理由，依行政訴訟法第237條之7、
第237條之8第1項、第98條第1項前段，判決如主文。　　　　
中　　華　　民　　國　　111 　年　　9 　　月　　20　　日
　　　　　　　　　行政訴訟庭　法　官　曾士哲
以上為正本，係照原本作成。
如不服本判定，應於判決送達後20日內，向本院提出上訴狀並表
明上訴理由（原判決所違背之法令及其具體內容或依訴訟資料可
認為原判決有違背法令之具體事實），其未載明上訴理由者，應
於提出上訴後20日內向本院補提理由書（上訴狀及上訴理由書均
須按他造人數附繕本，如未按期補提上訴理由書，則逕予駁回上
訴），並應繳納上訴裁判費新臺幣750元。
中　　華　　民　　國　　111 　年　　9 　　月　　20　　日
                              書記官  戴仲敏